【裁判字號】    99,台上,7187
【裁判日期】    991118
【裁判案由】    違反毒品危害防制條例
【裁判全文】
最高法院刑事判決            九十九年度台上字第七一八七號
上  訴  人  曾其祥
上列上訴人因違反毒品危害防制條例案件，不服台灣高等法院中
華民國九十八年六月十一日第二審判決（九十八年度上訴字第六
００號，起訴案號：台灣板橋地方法院檢察署九十六年度偵字第
二二二六四、二六一八三號），提起上訴，本院判決如下：
    主  文
原判決撤銷，發回台灣高等法院。
    理  由
本件原判決認定上訴人曾其祥有其事實欄所載販賣第二級毒品（
甲基）安非他命（原判決認定上訴人販賣者，係甲基安非他命抑
安非他命，並不明確，下暫稱安非他命）犯行，因而撤銷第一審
關於上訴人販賣安非他命予唐惠齡部分科刑之判決，改判適用刑
法第五十九條規定，仍論上訴人以販賣第二級毒品罪（累犯），
量處有期徒刑三年七月暨諭知相關之從刑，固非無見。
惟按：(一)、科刑判決所認定之事實與卷內證據資料不符者，即有
證據上理由矛盾之違誤。又審理事實之法院，對於案內一切證據
，除認為不必要者外，均應詳為調查，然後基於調查所得之心證
，以為判斷事實之基礎。如有應行調查之證據，未依法調查，率
予判決，即有應調查而未予調查之違法。本件原判決依上訴人之
警詢自白及唐惠齡於警詢及偵查中之陳述，認唐惠齡於民國九十
六年七月底某日，以其持用之0000000000號電話，撥
打上訴人所有之0000000000號電話聯絡後，上訴人即
於同日販賣安非他命予唐惠齡一次等情（見原判決第二頁第一行
以下）。然稽諸卷內於同年七至九月間之電話通聯紀錄，上二電
話僅於九十六年八月二日、八日，各有六通及三通之通話（見警
聲搜字第四二一六號影印卷第六七、六九頁），並無於同年七月
底之通話紀錄。原判決認定之事實與卷內資料，尚有未合。且上
訴人否認本案犯行，唐惠齡亦稱：警察傳喚，要我去看驗尿報告
（本院按：唐惠齡於九十六年八月三十一日，因施用毒品經警查
獲，詳後述），去的時候，警察拿一份筆錄給我看，叫我照著筆
錄上面講，筆錄上的意思是被告（上訴人）承認賣安非他命給我
；又稱：檢察官問我時，我只是照著當初的筆錄上面講各等語（
見原審卷第七四頁反面）。核諸卷內筆錄，上訴人係於九十六年
九月二十七日獲案，並於同日筆錄時自白販賣安非他命予唐惠齡
（見偵字第二二二六四號卷第十一、十二頁）；唐惠齡則於同年
十月四日之警詢時指稱向上訴人購買安非他命（見偵字第二六一
八三號卷第十四、十五頁）。從形式上觀察唐惠齡之部分陳述，
似無不合。且依卷附電話監聽譯文，可知上訴人所有之上開電話
早於同年七月二十三、三十日即有被監聽之紀錄（見同上卷第三
六頁）。則上訴人與唐惠齡間，於九十六年七月底某日是否各以
前開電話聯絡交易毒品，似非不能調查，因攸關上訴人之自白與
唐惠齡之指證是否與事實相符，自有究明必要。原判決未予釐清
，逕為不利上訴人之認定，尚嫌率斷。(二)、依卷附台灣板橋地方
法院九十六年毒聲字第二六四六號刑事裁定（見原審卷第六九頁
）及前述九十六年十月四日之警詢筆錄，可知唐惠齡確於同年八
月三十一日因施用毒品，被警查獲。稽諸上開裁定及唐惠齡之筆
錄，唐惠齡於八月三十一日獲案後是否供出毒品來源，尚有未明
。惟上訴人於九十六年九月二十七日獲案後，似主動供出販賣安
非他命予唐惠齡（見偵字第二二二六四號卷第十一頁）。如果無
訛，則上訴人於原審聲請調閱前述八月三十一日筆錄，即與其是
否於警方未發覺前自首本案之犯罪，有一定關連，而有究明必要
。原判決認無必要（見原判決第九頁(五)），亦有未洽。又甲基安
非他命與安非他命有別，原判決關於上訴人販賣者係甲基安非他
命抑安非他命，於事實、理由欄所為之認定、說明，互有挾雜，
致販賣之標的不明，同有未當。以上或為上訴意旨指摘所及，或
為本院得依職權調查之事項，應認原判決有撤銷發回更審之原因
。
據上論結，應依刑事訴訟法第三百九十七條、第四百零一條，判
決如主文。
中    華    民    國  九十九  年   十一   月   十八   日
                      最高法院刑事第四庭
                          審判長法官  陳  正  庸  
                                法官  林  秀  夫  
                                法官  林  瑞  斌  
                                法官  謝  靜  恒  
                                法官  林  茂  雄  
本件正本證明與原本無異
                                      書  記  官  
中    華    民    國  九十九  年   十一   月  二十三  日
                                                      K

司法院資訊處製作；財團法人民間司法改革基金會備份。
